【裁判字號】    95,上易,494
【裁判日期】    950907
【裁判案由】    恐嚇
【裁判全文】
臺灣高等法院高雄分院刑事判決         95年度上易字第494號
上  訴  人
即  被  告  乙○○
選任辯護人  黃祖裕律師
上列上訴人因恐嚇案件，不服臺灣高雄地方法院95年度易字第39
8 號中華民國95年6 月8 日第一審判決（起訴案號：臺灣高雄地
方法院檢察署94年度偵字第23882 號），提起上訴，本院判決如
下：
     主  文
上訴駁回。
     事  實
一、乙○○因與甲○○同時競選民國94年高雄縣林園鄉鄉長，且
    雙方對於中國石油股份有限公司林園廠是否應擴建立場不同
    ，而頻生爭執，乙○○因而心生不滿。嗣於94年7 月1 日11
    時許，2 人均前往高雄縣林園鄉○○村○○路2 號「林園漁
    會」參加漁民節慶祝大會，適在上開會場2 樓往3 樓之樓梯
    口相遇，乙○○竟基於恐嚇之犯意，以言詞對甲○○恐嚇稱
    ：「不要耍選舉花招，否則給你一槍斃命」等關於加害生命
    為內容之言詞，致甲○○心生恐懼，致生危害於甲○○之安
    全。
二、案經甲○○訴由高雄縣政府警察局林園分局報請台灣高雄地
    方法院檢察署檢察官偵查起訴。
     理  由
壹、證據能力方面：
一、按被告以外之人於偵查中向檢察官所為之陳述，除顯有不可
    信之情況者外，得為證據，刑事訟訴法第159 條之1 第2 項
    定有明文。本件證人甲○○、韓賜村、盧鴻霖於檢察官偵查
    中具結後，向檢察官所為之陳述，有關於被告之本件犯罪事
    實者，並無證據證明有何顯不可信之情況，自得作為證據。
二、又按「被告以外之人於審判外之陳述，雖不符前4 條之規定
    （即傳聞法則例外得為證據之情形），而經當事人於審判程
    序同意作為證據，法院審酌該言詞陳述或書面陳述作成時之
    情況，認為適當者，亦得為證據。」；「當事人、代理人或
    辯護人於法院調查證據時，知有第159 條第1 項不得為證據
    之情形，而未於言詞辯論終結前聲明異議者，視為有前項之
    同意。」，刑事訴訟法第159 條之5 定有明文。查本件關於
    證人甲○○、方志賢、盧鴻霖等人於警詢中之陳述，於本院
    調查證據時，當事人檢察官及被告、辯護人均未於言詞辯論
    終結前聲明異議，本院審酌證人之陳述作成之情況，認為適
    當，依上開規定，亦均得為證據。
貳、實體方面：
一、訊據上訴人即被告乙○○對於94年7 月間，伊與甲○○同為
    高雄縣林園鄉鄉長之候選人，並因中油工廠是否擴建立場不
    同有所爭執，及於上揭時、地有與甲○○相遇，並有對甲○
    ○說話之事實，均坦承不諱，惟矢口否認有何恐嚇之犯行，
    辯稱：當時伊爬樓梯爬的很喘，在2 、3 樓梯口遇到甲○○
    ，伊是跟甲○○說「不要出怪招，1 招就要讓你死」，甲○
    ○可能沒有聽清楚，誤會伊的意思。伊沒有說「不要耍選舉
    花招，否則1 槍斃命」等恐嚇的話云云。
二、經查：
  (一)被告上揭恐嚇犯行，業據證人即告訴人甲○○於原審法院審
    理時，當庭證稱：94年7 月1 日11時許，在高雄縣林園鄉○
    ○村○○路2 號「林園漁會」2 樓往3 樓的樓梯口有遇到被
    告，當時相遇時有互相點頭打招呼，其確實有聽到被告對其
    說一槍斃命，並因而感到害怕，當時還有盧鴻霖、方志賢在
    場等語綦詳（參原審法院卷第60-62 頁），核與其在警詢及
    偵查中所證述有聽到被告說要其小心點，否則要給其一槍斃
    命等語（參偵查卷第15頁）均相符，且被告與甲○○當時既
    同為高雄縣林園鄉鄉長之候選人，並因中油工廠是否擴建立
    場不同有所爭執1 事，已如前述，是證人所述尚非事出無因
    ，堪認證人前揭證述非虛。
  (二)證人盧鴻霖於警詢中證稱：我聽被告說你再耍選舉花招，我
    就要讓你一槍斃命或一招斃命云云；證人盧鴻霖、韓賜村於
    偵查中亦均證述：有聽被告說要讓你一槍斃命或一招斃命等
    語明確（參偵查卷第27、33頁），而證人韓賜村當時雖不在
    「林園漁會」2 樓往3 樓樓梯口之現場，惟其當時正在「林
    園漁會」會場爬樓梯途中，亦據其於偵查中證述明確，被告
    與告訴人發生爭執之地點既在樓梯口，則證人韓賜村證稱其
    聽到該言語，亦合於常情。又證人盧鴻霖、韓賜村雖於原審
    法院均稱並未聽到被告說前揭言詞，惟參以證人盧鴻霖於原
    審法院證稱被告確有向證人甲○○告以不要耍選舉花招，而
    證人甲○○當場即指責被告恐嚇一槍斃命等情節（參原審法
    院卷第41頁），另證人韓賜村在原審法院證稱其於偵查中係
    據實陳述，其係隱約中有聽到一槍斃命之聲音等語（參原審
    法院卷第47-48 頁），足認盧鴻霖、韓賜村於偵查中所證為
    事實，其2 人於原審法院證稱未聽到一槍斃命一節，顯係事
    後迴護被告避重就輕之詞，尚不足採信。
  (三)綜上所述，本案事證明確，被告前開所辯，顯係卸責之詞，
    不足採信。被告上揭犯行，堪以認定。
三、核被告所為，係犯刑法第305 條之以加害生命之事恐嚇他人
    ，致生危害於安全罪。又按行為後法律有變更者，適用行為
    時之法律。但行為後之法律有利於行為人者，適用最有利於
    行為人之法律，刑法第2 條第1 項定有明文。被告行為後，
    刑法已於94年2 月2 日修正公佈，自95年7 月1 日施行，關
    於易科罰金之折算標準，已由「以1 元以上3 元以下折算1
    日，易科罰金（依修正前罰金罰鍰提高標準條例第2 條前段
    規定，就其原定數額提高為100 倍折算1 日，即以銀元100
    元以上，300 元以下折算1 日（折合新台幣300 元以上，90
    0 元以下）」，變更為：「犯最重本刑為5 年以下有期徒刑
    以下之刑之罪，而受6 個月以下有期徒刑或拘役之宣告者，
    得以新臺幣1,000 元、2,000 元或3,000 元折算1 日，易科
    罰金。」，比較修正前後之易科罰金折算標準，以95年7 月
    1 日修正公布施行前之規定，較有利於被告，依刑法第2 條
    第1 項前段，應適用較有利於被告之行為時法律，即修正前
    刑法第41條第1 項前段規定，定其折算標準。另按罰金罰鍰
    提高標準條例已經於95年5 月17日修正公布，刪除該條例第
    2 條條文，即關於易科罰金及易服勞役就其原定數額提高為
    100 倍折算1 日之規定，並自95年7 月1 日施行；另刑法施
    行法亦於95年6 月14日修正公布，增訂第1 之1 條，規定「
    中華民國94年1 月7 日刑法修正施行後，刑法分則編所定罰
    金之貨幣單位為新臺幣。」，「94年1 月7 日刑法修正時，
    刑法分則編未修正之條文定有罰金者，自94年1 月7 日刑法
    修正施行後，就其所定數額提高為30倍。但72年6 月26日至
    94年1 月7 日新增或修正之條文，就其所定數額提高為3 倍
    」，亦自95年7 月1 日施行。此部分前後規定相同，並無利
    或不利，自不生比較適用問題。
四、原審因依刑法第305 條、修正前中華民國刑法第41條第1 項
    前段，罰金罰鍰提高標準條例第1 條前段、修正前罰金罰鍰
    提高標準條例第2 條之規定，並審酌被告與告訴人僅因選舉
    之事發生爭執，即以加害告訴人生命之事恐嚇告訴人，致告
    訴人生心理上之恐懼及生活上之困擾，犯後復未坦承犯行，
    態度難認良好，惟念告訴人於原審表示當時渠等都是候選人
    ，可能會有情緒的反應，是願意不追究了等語，及其犯罪之
    動機、目的、手段、智識程度、生活狀況等一切情狀，量處
    拘役55日，並諭知如易科罰金，以銀元300 元即新台幣900
    元折算1 日，認事用法，核無不合，量刑亦屬妥適。被告上
    訴意旨，仍執前詞，否認犯罪，指摘原判決不當，為無理由
    ，應予駁回。又按行為後法律有變更者，依修正前刑法第2
    條第1 項之規定，以適用裁判時法為原則，如行為時法有利
    於行為人，則例外適用行為時法；依修正後刑法第2 條第1
    項規定，以適用行為時法為原則，惟如裁判時法有利於行為
    人，則例外的適用裁判時法。以往實務見解，認原判決未及
    比較適用新舊法時，上訴後，雖比較結果以舊法有利於行為
    人，而原判決別無其他撤銷事由，仍應由本院以此為由撤銷
    改判。惟修正後之規定係以適用行為時法為原則，因此原判
    決雖未及比較適用，然上訴本院後，經比較新舊法，行為後
    之法律並非較有利於行為人，仍應適用行為時法，則原判決
    適用行為時法即無不當，自不構成撤銷之事由，併予敘明。
據上論結，應依刑事訴訟法第368條，判決如主文。
本案經檢察官張金塗到庭執行職務。
中    華    民    國    95    年    9     月    7    日
            刑事第五庭  審判長法  官  曾永宗
                              法  官  陳  箐
                              法  官  任森銓
以上正本證明與原本無異。
不得上訴。
中    華    民    國    95    年    9     月    7    日
                              書記官  蘇恒仁
附錄本判決論罪科刑法條：
刑法第305 條
以加害生命、身體、自由、名譽、財產之事，恐嚇他人致生危害
於安全者，處2 年以下有期徒刑、拘役或3 百元以下罰金。


司法院資訊處製作；財團法人民間司法改革基金會備份。
